【裁判字號】    99,司財管,9
【裁判日期】    990226
【裁判案由】    指定遺產管理人
【裁判全文】
臺灣臺南地方法院民事裁定             99年度司財管字第9號
聲  請  人  臺南市農會
法定代理人  乙○○
代  理  人  甲○○
上列聲請人聲請對被繼承人庚○○指定遺產管理人事件，本院裁
定如下：
    主  文
選任財政部國有財產局臺灣南區辦事處臺南分處為被繼承人
庚○○之遺產管理人。
聲請程序費用新臺幣壹仟元由被繼承人庚○○之遺產負擔。
    理  由
一、按繼承人均拋棄其繼承權者，準用關於無人承認繼承之規定
    ，民法第1176條第6項定有明文。又繼承開始時，繼承人之
    有無不明，而不能依民法第1177條選定遺產管理人時，得由
    利害關係人聲請法院選任之，民法第1178條第2項亦定有明
    文。
二、本件聲請意旨略以：緣被繼承人庚○○（男，民國○○○年
    ○月○○日生，身分證統一編號：Ｚ000000000號，96年4月
    17日死亡，生前最後住所：臺南市○○區○○里○○鄰○○街
    ○段172巷78號）於84年2月13日向聲請人借款新臺幣(下同
    )800萬元，經繳納利息，尚欠本金800萬元並未清償，經鈞
    院88年度拍字第4891號民事裁定及民事裁定確定證明書，詎
    料被繼承人庚○○於96年4月17日死亡，遺有坐落於臺南市
    ○○區○○段不動產共5筆，惟因被繼承人庚○○各順位之
    繼承人已全數拋棄繼承，致聲請人之債權無法行使，為確保
    聲請人之權益，爰向法院聲請指定財政部國有財產局臺灣南
    區辦事處臺南分處為被繼承人庚○○之遺產管理人等語。
三、經查：聲請人主張之前開事實，業據提出被繼承人庚○○除
    戶謄本1件、本院88年度拍字第4891號裁定及確定證明書、
    98年7月7日南院龍家喜96繼字第1173號准予備查通知函影本
    各1件、繼承系統表1份附卷為憑。並經本院依職權調閱本院
    96年度繼字第1173、1594號拋棄繼承事件卷宗核閱綦詳，是
    聲請人之主張應足採信。又查被繼承人庚○○死亡後，其法
    定繼承人皆已依法拋棄繼承權經本院准予備查，且未準用民
    法第1177條之規定選定遺產管理人，而被繼承人庚○○為聲
    請人之債務人，故聲請人以利害關係人之身分聲請指定被繼
    承人庚○○之遺產管理人，核與上開規定並無不合，應予准
    許。
四、按公示催告期限屆滿，無繼承人承認繼承時，其遺產於清償
    債權，並交付遺贈物後，如有剩餘，歸屬國庫；又按非公用
    國有財產以財政部國有財產局為管理機關，民法第1185條、
    國有財產法第12條分別定有明文。查本件被繼承人庚○○之
    法定繼承人皆已依法拋棄繼承權經本院准予備查，復未準用
    民法第1177條之規定選定遺產管理人，且經本院函詢被繼承
    人庚○○之兄弟姐妹辛○○、戊○○、丁○○、己○○、丙
    ○○等有無擔任被繼承人庚○○之遺產管理人之意願，迄今
    均未回覆本院，足徵被繼承人庚○○之原繼承人對被繼承人
    庚○○遺產之處置已漠不關心；又查被繼承人之遺產，倘無
    人承認繼承時，將於清償債權，交付遺贈物後，歸屬國庫，
    為使被繼承人庚○○遺產之處置順利進行，本院認選任財政
    部國有財產局臺灣南區辦事處臺南分處為被繼承人庚○○之
    遺產管理人為適當。
五、依非訟事件法第157條、第24條第1項，裁定如主文。
中    華    民    國    99    年    2    月    26    日
                  家事法庭      司法事務官   林可婷
以上正本係照原本作成
如對本裁定抗告須於裁定送達後10日內向本院提出抗告狀
中    華    民    國    99    年    2    月    26    日
                                書記官  陳世明

司法院資訊處製作；財團法人民間司法改革基金會備份。
